臺灣板橋地方法院交通事件裁定　　　　99年度交聲字第3496號
原處分機關　交通部公路總局臺北區監理所
異　議　人
即受處分人　曾炳祥
上列受處分人因違反道路交通管理處罰條例事件，對於交通部公
路總局臺北區監理所民國99年11月11日所為之處分（原處分：北
監營裁字第裁40-CG0000000號），聲明異議，本院裁定如下：
    主      文
異議駁回。
    理      由
一、原處分意旨略以：異議人即受處分人曾炳祥所有之車號UYG-
    701 號輕型機車（下稱系爭車輛）於民國99年8 月27日9 時
    24分許，行經臺北縣土城市（現改制為新北市土城區，以下
    同）環河路3.5 公里處（往板橋方向）時，該路段限速為每
    小時50公里，系爭車輛則以每小時65公里之速度行駛，有行
    車速度超過規定之最高時速未滿20公里之違規情形，經警拍
    照採證後製作舉發違反道路交通管理事件通知單（下稱舉發
    通知單）予以舉發，異議人不服提出申訴，交通部公路總局
    臺北區監理所認上開違規情形屬實，即於99年11月11日製作
    北監營裁字第裁40-CG0000000號違反道路交通管理事件裁決
    書，以異議人汽車駕駛人行車速度超過規定之最高時速未滿
    20公里為由，裁處異議人罰鍰新臺幣（下同）1200元，並記
    違規點數1 點等語。
二、異議意旨略以：異議人當時是要去送公文，騎車不會很快，
    且系爭車輛老舊、性能不良，不可能騎到60幾公里，又採證
    照片所示拍攝地點並非天橋，左右一片空曠，不可能有任何
    攝影裝置，況本件舉發所用之機器可能有操作偏差、功能減
    退而出錯之情形，另外，1 輛大巴士在高速公路違停僅處罰
    600 元，本件破舊老機車被舉發超速要罰1200元，相較之下
    不成比例，不符平等原則，故聲明異議等語。
三、按汽車（依道路交通管理處罰條例第3 條第8 款及道路交通
    安全規則第2 條第1 項第1 款規定，包括機器腳踏車）駕駛
    人，行車速度超過規定之最高時速，或低於規定之最低時速
    ，除有第43條第1 項第2 款情形（即行車速度超過規定之最
    高時速60公里以上）外，處1200元以上2400元以下罰鍰。道
    路交通管理處罰條例第40條定有明文。又汽車駕駛人有違反
    該條例第40條情形者，除依原條款處罰鍰外，並記違規點數
    1 點，同條例第63條第1 項第1 款亦有明定。
四、經查：
  (一)本件異議人所有之系爭車輛於99年8 月27日9 時24分許，行
    經臺北縣土城市○○路3.5 公里處（往板橋方向）時，為警
    拍照指稱在行車最高時速50公里路段以時速65公里行駛，超
    速15公里，因而製單舉發，嗣經原處分機關於99年11月11日
    製作北監營裁字第裁40-CG0000000號違反道路交通管理事件
    裁決書，以異議人汽車駕駛人行車速度超過規定之最高時速
    未滿20公里為由，裁處異議人罰鍰1200元，並記違規點數1
    點等事實，有上開舉發通知單、裁決書各1 份、舉發照片1
    張附卷可稽；又上開路段最高時速為50公里，且該路段速限
    標誌及載有「常有測速照相、請減速慢行」等文字之告示牌
    均已在本件拍照舉發地點前方約200 公尺處明顯標示之事實
    ，亦有臺北縣（現改制為新北市，以下同）政府警察局99年
    10月21日北縣警交字第0990168731號函1 份、速限標誌及告
    示牌採證照片1 張在卷可憑，均堪認屬實。
  (二)再查，系爭車輛曾於上開時、地在行車最高時速50公里路段
    以時速65公里之速度行駛之事實，有雷達測速儀所拍攝之舉
    發照片1 張（照片中可清楚辨識出遭拍攝之輕型機車車號為
    UYG-701 ，且經雷達測速儀顯示該車時速為65公里）附卷可
    佐。而本件警方採證所使用之雷達測速儀運作方式為：該儀
    器使用雷達波測速照相，水平波束寬度低於6 度，與道路成
    20度角，具自動測速拍照採證功能，當車輛經過雷達波束範
    圍，系統偵測計算車輛速度，如果超過所設定之速限，相機
    即拍攝違規相片，若車輛尚未進入雷達波範圍或未超過速限
    ，則儀器並不會拍攝任何相片；且上開雷達測速儀業經我國
    經濟部標準檢驗局於98年12月17日檢定合格，有效期限至99
    年12月31日止，亦有臺北縣政府警察局99年12月24日北縣警
    交字第0990204580號函、雷達測速儀檢定合格證書各1 份在
    卷可考。又證人即本件舉發警員謝志成已於本院審理時到庭
    具結證稱：本件係將移動式雷達測速照相設備設在土城環河
    路往板橋方向3.5 公里處的路邊，在天橋下的人行道上，由
    伊在旁邊監控，機器會自動測速拍照，車輛進入雷達波範圍
    以後，若有超速機器就會自動拍照，執行完測速照相且照片
    洗出來之後，會比對車輛的位置，確認無誤後才會舉發，（
    本件確認是系爭車輛超速之原因）因為雷達波會固定打在1
    個位置上，在該位置上出現的車輛就是超速車輛，警方會確
    認該位置前後沒有其他車輛，上開使用之設備每年都有經過
    經濟部標準檢驗局檢驗合格，所以測速都是準確的等語（見
    本院100 年3 月24日訊問筆錄）。是由證人謝志成上開證述
    及前揭書證、照片相互以觀，堪認系爭車輛確有於上開時、
    地以時速65公里超速行駛之違規事實，異議人辯稱並未超速
    、照片所示拍攝地點沒有攝影裝置、機器可能出錯云云，均
    不足採。
  (三)另按汽車行駛於高速公路、快速公路或設站管制之道路，不
    遵使用限制、禁止、行車管制及管理事項之管制規則而有違
    規減速、臨時停車或停車行為者，處汽車駕駛人3000元以上
    6000元以下罰鍰，道路交通管理處罰條例第33條第1 項第8
    款定有明文。則汽車駕駛人若在高速公路有違規停車之行為
    ，依前開法條規定應處3000元以上6000元以下罰鍰，是異議
    人辯稱大巴士在高速公路違停僅處罰600 元，與本件機車超
    速處罰1200元相較之下不成比例，不符平等原則云云，顯有
    誤認，亦不足採。
五、綜上所述，系爭車輛確有於上開時、地行車速度超過規定之
    最高時速15公里之違規行為，違反道路交通管理處罰條例第
    40條之規定。且系爭車輛係以65公里之時速高速行駛，若警
    方欲當場將該車攔下、指揮靠邊停車而進行舉發，極易發生
    交通事故，是本件顯有當場不宜攔截製單舉發之情形，依道
    路交通管理處罰條例第7 條之2 第1 項第7 款規定，自得於
    採證後對汽車所有人即異議人逕行舉發處罰。從而，原處分
    機關以異議人所有之系爭車輛於上開時、地行車速度超過規
    定之最高時速未滿20公里（超速15公里）為由，依道路交通
    管理處罰條例第40條、第63條第1 項第1 款（裁決書上漏載
    第1 款，應予補充）規定，裁處異議人罰鍰1200元，並記違
    規點數1 點，核無違誤，本件異議為無理由，應予駁回。
六、依道路交通事件處理辦法第18條，裁定如主文。
中    華    民    國   100    年    5     月    20    日
                        交通法庭  法  官  楊筑婷
以上證明與原本無異。
如不服本裁定，應於裁定送達後5 日內，向本院提出抗告狀。
                                  書記官  傅淑芳
中    華    民    國   100    年    5     月    20    日